【裁判字號】    97,消債抗,106
【裁判日期】    970923
【裁判案由】    聲請更生程序
【裁判全文】
臺灣高雄地方法院民事裁定        97年度消債抗字第106號
抗  告  人  甲○○
上列抗告人因聲請更生程序事件，對於中華民國97年7 月4 日本
院97年度消債更字第116 號裁定提起抗告及保全處分之聲請，本
院裁定如下：
    主  文
抗告及保全處分之聲請均駁回。
抗告程序費用新台幣壹仟元由抗告人負擔。
    理  由
一、本件抗告意旨略以：原審認伊配偶名下有高級轎車，惟此等
    轎車皆因老舊而報廢，原審未查，且未予伊釋明之機會，再
    者，伊與配偶有婚前協議，婚後配偶之負責家庭支出中膳食
    部分，餘由伊負擔。此外，伊之收入僅為31,266元，實不足
    以支付協商金額39,591元，協商條件實過於嚴苛，伊實有不
    可歸責於己之事由，致履行協商顯有重大困難，爰依消費者
    債務清理條例第15 1條第5 項但書之規定，聲請裁定准予更
    生。乃原審法院不察，竟駁回伊之聲請，實有違誤，爰依法
    提起本件抗告等語云云。併為聲明：原裁定廢棄，依消費者
    債務清理條例第15 1條第5 項但書規定准予開始更生程序。
    另依消費者債務清理條例第19條規定，請求准予為保全處分
    之聲請。
二、按債務人與金融機構協商成立者，不得聲請更生或清算，但
    因不可歸責於己之事由，致履行顯有重大困難者，不在此限
    ；本條例施行前，債務人依金融主管機關協調成立之中華民
    國銀行公會會員辦理消費金融案件無擔保債務協商機制與金
    融機構成立之協商，準用前項之規定，消費者債務清理條例
    第151 條第5 項、第6 項分別定有明文。又聲請更生或清算
    不合程式或不備其他要件者，法院應以裁定駁回之，但其情
    形可以補正者，法院應定期間先命補正，復為同條例第8 條
    所明定。
三、本件抗告人主張其毀諾之原因，係因其每月收入僅31,266元
    ，月收入明顯低於協商之月付額，加以每月之必要支出為22
    ,000 元 ，原協商條件過苛已經超過抗告人之清償能力，致
    其96年7 月起始未依約償還云云。然查：
  1.抗告人主張其配偶張秀英主張有婚前協議，婚後其配偶僅負
    責家中膳食部分云云，惟按民法第1116條之1 規定，夫妻互
    負扶養義務，而依抗告人所提出96年度綜合所得稅各類所得
    資料清單觀之，抗告人與其配偶96年度每月平均收入合計高
    達15 0,789元，縱使扣除協商金額39,591元，每月仍有
    111,198 元可供支付家庭生活之必要費用，實難僅憑抗告人
    之說詞，而免除其配偶之扶養義務，更何況抗告人本身既已
    入不敷出，依民法第1118條規定，更應當減輕其扶養之義務
    ，而不至於須負擔每月22,000元之支出。
  2.本件抗告人之薪資自協商斯時迄今，其收入並無減少，甚至
    有逐年微幅增加等情，此有其所得資料在卷可憑，既然抗告
    人於95年4 月與債權銀行協商時，本應經審慎評估自己之健
    康狀況、景氣之可能變化、收入之增減、配偶之收入、子女
    教育費、房貸以及生活費用等各種因素，認能力所及後而乃
    與安泰銀行成立協商每月還款39,591元，且從當時起連續履
    行14期至96年6 月止，並無任何困難，足認本件抗告人應無
    不可歸責於抗告人之事由，致履行協商顯有重大困難之情事
    。
四、綜上所述，原審以抗告人於協商時，就其每月應支付之各項
    費用，自行評估可履行後，嗣與安泰銀行達成每月償還39,5
    91元之協議，且其又未能舉證證明其於96年7 月毀諾未依協
    議還款時，其間收入有何重大變化，且未釋明有何不可歸責
    之己之事由致履行顯有重大困難，裁定駁回債務人更生之聲
    請，並無違誤。抗告意旨指摘原裁定不當，求予廢棄另為裁
    定，為無理由，應予駁回。
五、本件聲請人既曾參與債務協商程序，又核無不可歸責於己之
    事由，其向本院聲請更生，係屬聲請更生之要件不備，且該
    欠缺有屬無從補正，依首揭條文之規定，自應駁回其更生之
    聲請。又更生之聲請既遭駁回，則聲請人保全處分之聲請即
    失所附麗，應一併駁回，爰裁定如主文。
六、末者，本件聲請人倘認原協商條件過苛，尚得與其債權人安
    泰銀行，為「個別協商一致性方案」及「95年債務協商變更
    方案」等方式，再次進行解決債務之商談，附此說明。
七、據上論結，本件抗告為無理由，依消費者債務清理條例第11
    條第2 項、第15條，民事訴訟法第495 條之1 第1 項、第44
    9 條第1 項、第95條、第78條，裁定如主文。
中    華    民    國    97    年    9     月    23    日
            民事庭     審判長 法  官 蘇鳴東
                              法  官 郭宜芳
                              法  官 謝雨真
以上正本係照原本作成。
本裁定不得再抗告。
中    華    民    國    97    年    9     月    23    日
                              書記官 鄭翠蘭


司法院資訊處製作；財團法人民間司法改革基金會備份。
